【裁判字號】    98,抗,314
【裁判日期】    980430
【裁判案由】    聲請解除限制出境
【裁判全文】
臺灣高等法院刑事裁定                   98年度抗字第314號
抗  告  人  甲○○
上列抗告人因證券投資信託及顧問法等案件，不服臺灣臺北地方
法院九十八年度聲字第五九九號，中華民國九十八年三月十八日
駁回聲請解除限制出境裁定，提起抗告，本院裁定如下：
    主  文
抗告駁回。
    理  由
一、原裁定意旨略以：抗告人即被告甲○○因違反證券投資信託
    及顧問法等案件，經檢察官提起公訴後，原審業於九十八年
    二月十一日判處被告犯證券交易法第一百七十五條之證券商
    非法營業罪，處有期徒刑四月，另其犯證券投資信託及顧問
    法第一百零七條第二款之非法銷售境外基金罪，處有期徒刑
    十月，併科罰金新台幣一百六十萬元，應執行有期徒刑一年
    一月，併科罰金新台幣一百六十萬元，因被告不服提起上訴
    中，有原審九十六年度重訴字第一三○號刑事判決一份可稽
    。是被告涉案情節確係重大，且本案尚有多名共犯在逃，其
    中亦有在國外者，確有對被告續行限制出境之必要，且認與
    比例原則無違，亦未逾越必要之程度。被告未具體陳明有何
    必須出境之正當理由，僅泛稱其無逃亡之虞，請求准許解制
    出境云云，難認有理。故為保全後續審判之進行及刑罰之執
    行，被告仍有繼續限制出境之必要，且無法以具保之方法替
    代，被告聲請解除出境之限制，不能准許，應予駁回等語等
    語。
二、抗告意旨略以：
  (一)、被告於原審已坦承不諱，且目前通訊科技發達，若要與其
      他在逃共犯串證，尚非不得透過其他方式聯絡溝通，與是
      否出境無涉；被告所涉亦非五年以上重罪，被告亦已具保
      新臺幣一百萬元在案，被告係於得知調查局約談通知後，
      立即返國並主動與調查站人員聯繫應訊時間，實無逃亡之
      虞；況本件或有涉案程度與被告相當甚至更重大之同案共
      同被告，或有於偵查中滯留國外未歸，於起訴後始返國應
      訊者，卻未遭羈押或限制出境等處分，反觀被告於偵查中
      主動到案說明，歷次開庭皆準時應訊，就相關犯行亦已坦
      承不諱，雖仍對原判決提出上訴，然主要係針對量刑部份
      ，故本件解除限制出境就訴訟進行及證據調查亦無影響，
      實無限制被告出境之必要。
  (二)、為確保被告親友及客戶權益，被告需前往設址於印尼之Ｇ
      Ｍ基金公司了解狀況，並設法協助親友及客戶辦理贖回或
      求償等事宜。目前在全球金融海嘯衝擊下，若未及時前往
      處理相關事宜，若待本件判決確定，被告服刑完畢再行前
      往處理，恐怕屆時更加受償無望。
  (三)、限制出境處分影響被告人身自由，雖相較於羈押處分對於
      人身自由之剝奪，程度尚屬輕微，仍造成被告生活及工作
      上之不必要限制，原裁定未說明何以有繼續限制被告出境
      之必要，僅泛以被告涉案情節重大，且尚有共犯在逃為由
      ，即駁回被告之聲請，實不無違反比例原則之嫌云云。
三、按限制被告出境，僅在限制被告應居住於我國領土範圍內，
    不得擅自出國，俾便於訴訟程序之進行，較之限制居住於某
    市某縣某鄉某村，其居住之範圍更為廣闊，是限制出境與限
    制住居名稱雖有不同，然限制出境亦屬限制住居之處分，係
    執行限制住居方法之一種（最高法院九十三年臺抗字第四三
    ○號裁定參照）。次按限制出境處分，性質上屬於限制住居
    之一種，目的在防止被告逃亡，確保被告能於審判時到庭，
    以利刑事訴訟程序之進行，是考量解除限制出境與否，自應
    以訴訟之進行及證據之調查是否因此而受影響為判斷依據，
    並按訴訟進行程度及其他一切情狀，由受訴法院有依法裁量
    之。又限制住居、限制出境僅在保全刑事偵查、審判、執行
    之順利進行，屬於刑事訴訟之保全程序，非為確定被告對於
    本案是否應負擔罪責或是否應科處刑罰之問題，有關限制出
    境之事由是否具備、與限制出境必要性之審酌，並毋須如同
    本案有罪之判決，應採嚴格證明法則，將所有犯罪事實證明
    至「無合理懷疑之確信程度」，反之，僅須依自由證明法則
    ，對前揭要件事實，證明至使法院相信「很有可能如此」之
    程度即可。倘依卷內證據，被告犯罪嫌疑重大，並有出境滯
    留他國不歸而逃亡之可能性存在，足以影響審判之進行或刑
    罰之執行，依法得為必要之限制出境強制處分，以確保被告
    到庭接受審判或執行。
四、經查，本件雖已於九十八年二月十一日宣判，被告經原審判
    處應執行有期徒刑一年一月，併科罰金新臺幣一百六十萬元
    在案，惟本案尚未確定，為使將來第二審訴訟之進行得以順
    利，並確保其有罪確定後能到案執行，非對其為限制出境之
    處分，顯難進行審判及執行，故認仍有對被告限制出境之必
    要，並據此駁回被告解除限制出境之聲請，此核屬原審法院
    職權之適法行使，尚無何逾越比例原則之處。而限制出境為
    保全程序之強制處分，其必要性之審酌，依上開說明，本需
    自由證明即已足，原裁定以被告限制出境處分之事由仍存在
    ，並衡量社會公益及被告人身自由之私益，認被告仍有限制
    出境之必要，而駁回其解除限制出境之聲請，並無違誤。本
    件抗告為無理由，應予駁回。
據上論結，應依刑事訴訟法第四百十二條，裁定如主文。
中    華    民    國    98    年    4     月    30    日
                    刑事第十八庭審判長法  官  吳鴻章
                                      法  官  徐昌錦
                                      法  官  陳健順
以上正本證明與原本無異。
不得再抗告。
                                      書記官  劉寶鈴
中    華    民    國    98    年    4     月    30    日


司法院資訊處製作；財團法人民間司法改革基金會備份。
